臺灣臺中地方法院民事判決　九十三年度訴字第一九八號
　　原　　　告　丙○○○
　　訴訟代理人　王世勳律師
　　被　　　告　甲○○○
　　　　　　　　乙○○
　　共　　　同
　　訴訟代理人　徐文開律師
右當事人間請求損害賠償事件，本院於民國九十三年四月二十日言詞辯論終結，判決
如左：
    主      文
被告應連帶給付原告新台幣肆萬元及自民國九十三年一月二十八日起至清償日止，按
週年利率百分之五計算之利息。
原告其餘之訴駁回。
訴訟費用由被告連帶負擔二十五分之一，餘由原告負擔。
本判決原告勝訴部分得假執行。
原告其餘假執行之聲請駁回。
    事    實
一、原告主張：被告甲○○○於民國（下同）九十一年四月十四日下午一時卅分許，
    在台中縣烏日鄉○○○路五三號前，因細故與原告發生激烈口角，被告甲○○○
    竟基於傷害之故意，高聲以「阿中（按指被告乙○○）、阿中，你媽被認人打在
    地上，要被人打死，你打死丙○○○，打死我可以負責．．．」等語呼叫其子即
    被告乙○○，被告乙○○聞訊趕來，乃基於與被告甲○○○共同傷害之犯意聯絡
    ，以雙手推打原告背部，致使原告滑跌出去，受有四肢、右臉及頸部多處瘀青等
    傷害，被告所犯傷害罪，業經臺灣高等法院臺中分院以九十二年度上易字第一四
    ○○號刑事判決有罪確定在案，原告因受重大驚嚇，至今惡夢連連，而被告等事
    後仍表現跋扈及仇恨態度，未曾道歉，原告精神上痛苦不言而喻，爰依民法第一
    百八十五條及第一百九十五條第一項前段規定，請求被告等連賠償原告精神慰撫
    金等語。並聲明：(一)被告應連帶給付原告新台幣（下同）一百十三萬五千九百四
    十四元，及自起訴狀送達翌日（即九十三年一月二十八日）起至清償日止按週年
    利率百分之五計算之利息。(二)原告願供擔保請准宣告假執行。
二、被告主張：被告甲○○○於九十一年四月十四日下午一時卅分許，固有與原告發
    生口角之事實，惟當時係原告憑藉其身材較被告甲○○○壯碩，竟以手拉扯被告
    甲○○○之頭髮，並按壓被告甲○○○之肩膀，將被告甲○○○壓制於地上，致
    使被告甲○○○受有右股骨頸移位性骨折之傷害，被告甲○○○之子即被告乙○○見狀，為免被告甲○○○發生意外，乃將原告推開，以防止原告繼續為侵害之
    行為，是被告乙○○僅係為防衛甲○○○，排除原告正進行中之侵害行為而已，
    並無傷害之故意，否則以被告乙○○為正值年輕力壯之男子，只要出手一擊，原
    告傷勢必然不輕，原告當無僅受輕微瘀傷之理，原告身體上之瘀傷既係因被告正
    當防衛之行為所致，且被告之防衛行為未逾必要程度，依法被告毋庸負賠償責任
    。退而言之，縱認被告需負損害賠償責任，則斟酌原告僅受輕微瘀傷，被告甲○○○卻右股骨頸移位性骨折，因而肢障輕度殘廢，而被告等皆為臨時工，收入不
    固定，原告請求賠償之金額亦屬過高等語。並聲明：(一)原告之訴及假執行之聲請
    均駁回。(二)如受不利判決，請准供擔保免為假執行。
三、原告主張原告與被告甲○○○於九十一年四月十四日下午一時卅分許，在台中縣
    烏日鄉○○○路五三號前，因細故發生口角，進而發生肢體拉扯、扭打，被告乙○○應被告甲○○○之呼叫抵達現場後，有以手將原告推開，原告於兩造爭執、
    扭打後，受有四肢、右臉及頸部多處瘀青之傷害等事實，均為被告所不爭執，且
    有原告提出之驗傷診斷書為證，並經調閱本院九十二年度易字第二○○號刑事傷
    害案件卷宗（含臺灣臺中地方法院檢察署九十一年度偵字第一六五六五號、臺灣
    高等法院臺中分院九十二年度上易字第一四○○號卷宗）查核屬實，堪信原告之
    上開主張為真正。又被告抗辯被告甲○○○因與原告發生本件扭打之糾紛，致被
    告甲○○○受有右股骨頸移位性骨折之傷害，亦為原告所不爭執，且有行政院衛
    生署臺中醫院診斷證明書及病歷資料附於兩造涉犯傷害刑事案件偵查卷宗內可稽
    （見臺灣臺中地方法院檢察署九十一年度偵字第一六五六五號卷－下稱偵查卷，
    第二十一頁、第七十二頁至第一○一頁），亦堪信被告之此項抗辯為真。
四、至原告主張其所受之前揭傷害，係遭被告以共同傷害之故意毆打所致等語，則為
    被告所否認，並抗辯係原告毆打被告甲○○○，被告乙○○基於防衛被告甲○○○、排除原告正進行之侵害行為，故才將原告推開，被告並無傷害之故意等語。
    是本件兩造爭執之焦點厥為被告有無傷害原告之事實。經查：原告與被告甲○○○於右揭時的發生口角，進而發生肢體拉扯、扭打，被告甲○○○因體格不若原
    告壯碩，不敵原告而遭壓制在地上，遂以「阿中（按指被告乙○○）、阿中，你
    媽被認人打在地上，要被人打死，你打死丙○○○，打死我可以負責．．．」等
    語呼叫被告乙○○，被告乙○○抵達現場後，即以雙手推打原告背部，致使原告
    滑跌出去而受傷等情，業據當場目擊之證人劉鵬、呂運妹於兩造所涉傷害刑事案
    件偵查中及本院審理時分別結證甚明（見偵查卷第六十頁至第六十一頁、本院九
    十二年度易字第二○○號卷－下稱本院刑事卷第四十三頁至第四十六頁、第八十
    六頁至第八十八頁）。按諸被告甲○○○於被壓制在地並呼叫被告乙○○後，猶
    試圖以安全帽丟打原告，而原告在被告甲○○○跌坐地上後，仍欲持被告甲○○○丟過來之安全帽毆打之等情，亦據被告乙○○於所涉傷害刑事案件偵、審中供
    明（見偵查卷第五十九頁、本院刑事卷第八十四頁），而現場確實留有被告甲○○○之安全帽一頂一節，又經到場執行勤務之員警即證人張佑男於前揭刑事案件
    偵查中陳述明確（見偵查卷第五十七頁），以原告與被告甲○○○二人互相叫罵
    之激烈情狀，已跌坐不起而處弱勢之被告甲○○○除呼喊被告乙○○到場解救外
    ，亦有要被告乙○○出手毆打丙○○○以為反擊之言語，尚屬常情；並被告乙○○如僅係為防護其母即被告甲○○○免受原告持續之侵害，則以被告乙○○係正
    值壯年之男子，只要將原告拉開即可，當無自後由原告背部推打之理，且以原告
    之體格壯碩（見前揭偵查卷第六十一頁證人劉鵬之證述），被告乙○○僅以雙手
    推原告之背部一下，竟能使原告滑跌出去，並因而受有四肢多處瘀青及右臉、頸
    部多部瘀青等傷害，足見被告乙○○所使用之力道強勁，顯非單純為維護被告甲○○○所作之防護動作，其對原告將因此而受有傷害之情狀，理當有所認知，其
    主觀上確有傷害原告之故意，洵堪認定。基上，被告甲○○○雖因跌坐在地，受
    有右股骨頸骨折之傷害，而無力自行反擊毆打原告，但其既呼叫被告乙○○前來
    協助對抗原告，被告乙○○亦據而用力推打原告背部，被告有共同傷害原告之犯
    意聯絡，要屬明確，本院九十二年度易字第二○○號及臺灣高等法院臺中分院九
    十二年度上易字第一四○○號刑事確定判決亦同此認定，復有各該判決在卷可按
    ，被告前開所辯均不足採，而原告因被告乙○○自後之推打行為，以致滑跌出去
    ，因而受有四肢多處瘀青及右臉、頸部多處瘀青等傷害，原告所受傷害與被告之
    傷害行為間，有相當因果關係，亦足認定。
五、按因故意或過失，不法侵害他人之權利者，負損害賠償責任；數人共同不法侵害
    他人之權利者，連帶負損害賠償責任﹔不法侵害他人之身體、健康、名譽、自由
    、信用、隱私、貞操，或不法侵害其他人格法益而情節重大者，被害人雖非財產
    上之損害，亦得請求賠償相當之金額。民法第一百八十四條第一項前段、第一百
    八十五條第一項、第一百九十五條第一項分別定有明文。原告既因被告之共同傷
    害行為，致其身體因不法之侵害而受有傷害，則原告依上開規定請求被告賠償非
    財產上之損害即慰藉金，即屬有據。按慰藉金之賠償須以人格權遭遇侵害，使精
    神上受有痛苦為必要，其核給之標準固與財產上損害之計算不同，然非不可斟酌
    雙方身分資力與加害程度，及其他各種情形核定相當之數額，最高法院五十一年
    台上字第二二三號著有判例。是本院就精神慰撫金之量定，應斟酌兩造之身分、
    地位、經濟狀況等關係。經查：原告為年逾七旬之老婦，名下無不動產，自稱小
    學未畢業、無業亦無收入，惟經調閱原告九十年度及九十一年度之綜合所得稅申
    報資料，原告於上揭二年度分別有來自金融機構之收入十萬餘元及八萬餘元，有
    台灣省中區國稅局綜合所得稅各類所得資料清單附卷可按；而被告甲○○○、乙○○名下亦均無不動產，被告甲○○○自稱不識字、以在餐廳擔任臨時工為業，
    收入不固定，被告乙○○則自稱高中肄業，亦以臨時工為業，收入也不固定等情
    ，堪認兩造均非資力豐厚之人，惟原告之資力略優於被告，及兩造原為鄰居關係
    ，並無深仇大恨，偶然間因細故互罵進而發生扭打，且兩造之所以有本件糾紛，
    係因兩造赴鄰人喜宴後，原告批評被告赴宴後尚攜回菜餚致起口角，業經證人劉
    鵬一再述明（見偵查卷第六十頁、本院刑事卷第四十四頁），是原告乃為先行挑
    釁之人，而兩造於扭打後，原告所受之傷害僅為四肢、右臉及頸部多處瘀青之傷
    害，被告甲○○○則受有右股骨頸移位性骨折之傷害，原告所受傷害顯然較輕微
    ，並原告已年逾七旬，遭正值壯年之被告乙○○自背部推打，所受驚嚇不輕，然
    被告乙○○僅推打原告一下，並未續行進擊，惡意及加害之情狀均輕等上開各情
    及兩造之身分、地位及經濟狀況，認原告請求慰撫金一百十三萬五千九百四十四
    元為過高，應核減為四萬元方符公允，逾上開金額之請求部分，不應准許。
六、綜據上述，原告依侵權行為之損害賠償請求權，請求判決被告連帶給付四萬元及
    自九十三年一月二十八日（即起訴狀繕本送達翌日）起至清償日止，按週年利率
    百分之五計算之利息，為有理由，應予准許，逾此部分之請求，為無理由，應予
    駁回。
七、末按所命給付之金額未逾五十萬元之判決，法院應依職權宣告假執行，民事訴訟
    法第三百八十九條第一項第五款定有明文。本件所命給付之金額既未逾五十萬元
    ，爰依上揭規定職權宣告假執行。兩造雖均陳明願供擔保，分別聲請宣告假執行
    或免為假執行，原告勝訴部分既依職權宣告假執行，無從依被告之聲請准供擔保
    免為假執行；至原告敗訴部分，其假執行之聲請已失所附麗，不予准許，應併予
    駁回。
八、本件判決之結果已臻明確，兩造其餘攻擊防禦方法，經審酌均於判決結果無影響
    ，爰不一一論述，附此敘明。
九、據上論結，本件原告之訴為一部有理由，一部無理由，依民事訴訟法第七十九條
    、第三百八十九條第一項第五款，判決如主文。
中　　　華　　　民　　　國　　九十三　　年　　　五　　　月　　　十八　　日
　　　　　　　　　　　　　　　　　臺灣臺中地方法院民事第二庭
~B法　　　官　呂麗玉
右為正本係照原本作成
如不服本判決，應於判決送達後二十日內，向本院提出上訴狀（並按他造當事人之人
數附繕本）。
中　　　華　　　民　　　國　　九十三　　年　　　五　　　月　　十八　　　日
~B法院書記官
